【裁判字號】    98,簡上,296
【裁判日期】    990212
【裁判案由】    違反水污染防治法
【裁判全文】
臺灣臺南地方法院刑事判決             98年度簡上字第296號
上  訴  人  臺灣臺南地方法院檢察署檢察官
被      告  甲○○
選任辯護人  蔡文斌  律師
            王建強  律師
            王盛鐸  律師
上列被告因違反水污染防治法案件，不服本院98年度簡字第2116
號中華民國98年9月14日第一審判決（聲請案號：98年度偵字第8
786號），提起上訴，本院管轄之第二審合議庭判決如下：
    主    文
上訴駁回。
    事實及理由
一、本案經本院審理結果，認第一審簡易判決認定之犯罪事實並
    無不當，爰引用如附件所示之刑事簡易判決所記載之犯罪事
    實及證據。
二、經查，被告就其為仲利實業之負責人，且違反水污染防治法
    第38條所規定之事業不遵行主管機關依本法所為停工之命令
    之犯行坦承不諱，並有查獲現場照片12張、臺南縣政府98年
    4 月13日府環水字第0980078 370號函、98年4月10日環水處
    字第057號臺南縣政府執行違反水污染防治法案件裁處書、
    行政院環保署環境督察總隊南區環境督察大隊稽查督察紀錄
    、水污染稽查紀錄及臺南縣政府交付郵務送達證書各1份在
    卷可稽（警卷第19至32頁、本院98年度易字第1020號卷第18
    頁），是被告上開自白，核與事實相符，堪以採信。本件事
    證明確，被告犯行洵堪認定，應予依法論科。
三、核被告所為，係犯水污染防治法第38條第1項之罪。原審以
    被告罪證明確，適用刑事訴訟法第449條第2項、第3項、第
    454條第1項，水污染防治法第38條第1項，刑法第11條前段
    、第41條第1項前段之規定，量處有期徒刑三月，並諭知如
    易科罰金之折算標準，認事用法均無違誤。
四、公訴人之上訴意旨略以：被告身為企業負責人，不思環境保
    護之社會責任，反先排放違反放流標準之廢水，對於自然生
    態造成無可彌補之損害後，經主管機關於98年4月13日查獲
    並為停工之處分後，又無視主管機關之行政處分相當明確，
    竟於短短一個月餘又再行復行，顯係無視於主管機關之公權
    力裁罰，其漠視法治及對於生態污染無動於衷，可見一般，
    嗣其於檢察官偵查中仍逕設詞強辯曲解上開行政處分內容，
    經檢察官提起公訴並以其犯後態度不佳而求處重刑後，猶不
    知惕勵自省，而仍於法院準備程序中悍稱主管機關上開行政
    處分並不明確，伊並未違法，伊僅就未經勒令停工部分施工
    云云，嗣再經法院函詢行政院環保署，經環保署回函再次確
    認該停工命令係指全部停工而毫無爭議，被告見辯無可辯始
    坦承認罪，足見被告唯利是圖，目無法紀，惡性重大，犯後
    態度顯然不佳，而原審竟以其於審理中終有認罪等等，即予
    從輕量處有期徒刑三月，換算易科之罰金數額不過新台幣九
    萬元，難認允當，故變更原先檢察官之求刑，而建請量處被
    告有期徒刑三月及併科罰金新台幣三十五萬元，爰請撤銷原
    判決，另為適當之判決等語。經查：
  (一)被告甲○○係仲利實業社負責人，而仲利實業社於98年4月
    13 日因違反水污染防治法案件，經臺南縣政府為停工之處
    分，被告甲○○於同年月16日收受該處分書後，未經主管機
    關核准復工，竟仍於98年6月3日，不遵守臺南縣政府所為之
    停工命令，逕自在上開地點復工，而於復工當日10時20分即
    經查獲，是以足認被告不遵守主管機關之停工命令而自行復
    工之時間尚不足一日，其自行復工之期間確屬甚為短暫，堪
    以認定。
  (二)又被告於98年4月13日係因未領有廢(污)水排放地面水體許
    可證，逕行排放廢水於地面水體，經採取水樣乙組送驗，檢
    驗結果未符合電鍍業放流水標準等情，而經臺南縣政府處新
    台幣26萬元罰鍰，並命文到日之次日起立即全部停工，此有
    臺南縣政府98年4月13日府環水字第0980078370號函一份在
    卷可稽(見原審卷第9頁)；而被告於98年6月3日未經申請核
    准自行復工之時，經台南縣環保局及警方人員進入仲利實業
    社時，只發現廠區內有二種機具正在啟動作業，一種是從事
    鐵網裁切作業，另一種是焊接作業，並無關於排放廢水之相
    關行為，此業據被告於警詢時所供承，並有行政院環保署環
    境督察總隊於該日之稽查督察紀錄一份可參(見警卷第29至
    31頁)，互核後確屬相符，足認被告於該日之不遵行停工命
    令而自行復工之部分確未再予排放廢水於地面水體或土壤。
    是以被告之未遵行停工命令而自行復工並未造成何任何之水
    體或土壤污染等情，亦堪以認定。
  (三)再按事業不遵行主管機關依本法所為停工之命令者，處負責
    人一年以下有期徒刑、拘役或併科新台幣二十萬元以上一百
    萬元以下罰金，水污染防治法第38條第1項固定有明文。惟
    觀諸本法條之立法意旨，並非處罰事業負責人排放廢污水所
    造成之水體或土壤之污染，而係處罰事業負責人經命令停工
    後，未經主管機關核准而自行復工，亦即處罰事業負責人不
    遵守「命令停工」之行政處分之行為，與事業負責人所造成
    之污染程度並無干涉，就其經營之事業所造成之污染程度本
    不應納入量刑之考量；況就被告所經營之仲利實業社於98年
    2月20日經臺南縣環境保護局於排放口採樣檢驗，檢驗項目
    共有十一項，其中九項符合標準值，惟於懸浮固體部分，標
    準值為30(mg/L)，檢驗值為131(mg/L)，於鋅部分，標準值
    為5(mg/L)，檢驗值為7.66(mg/L)，此業經本院電詢台南縣
    環境保護局水質與土壤管理科技士陳原禾，覆稱：「所謂懸
    浮固體數值係類似水質的濁度，數值越高代表不透光度越高
    ，數值為131(mg/L)在濁度上尚不嚴重，因為像颱風過後，
    外面水質的數值都高達上萬，惟水值的濁度高不代表污染必
    定高，實際的污染狀況要看水中的重金屬含量而定」等語，
    此有本院99年2月9日下午17時30分公務電話記錄一份可佐，
    是以就本件而言，水質之懸浮固體之檢驗值為131(mg/L)，
    鋅金屬之檢驗值為7.66(mg/L)，其實際上之污染尚非嚴重，
    亦堪認定。況被告為仲利實業社負責人，經營電鍍業，其因
    未領有工廠登記證且未領有廢(污)水排放許可證或簡易排放
    許可文件，逕行排放事業廢(污)水於地面水體，因而違反水
    污染防治法之案件，已於97年10月27日先經臺南縣政府裁處
    罰鍰新臺幣16萬元，並命限期改善或補正，此有臺南縣政府
    97年10月27日府環水字第0970242908號函一份可證(見原審
    卷第63頁)；嗣被告未經改善完成，再於98年4月13日因未領
    有廢(污)水排放地面水體許可證，逕行排放廢水於地面水體
    ，經採取水樣乙組送驗，檢驗結果未符合電鍍業放流水標準
    等情，業經臺南縣政府處以新台幣26萬元罰鍰，並有臺南縣
    政府執行違反水污染防治法案件裁處書一份附卷可佐(見原
    審卷第58頁)，足認被告因仲利實業社所造成之水污染，已
    經主管機關臺南縣政府裁罰達42萬元，已受到一定程度之懲
    戒，此部分亦堪以認定。
  (四)又被告於原審及本院審理時亦均坦承不諱，且被告亦無刑事
    前案紀錄，素行尚佳，兼衡被告所經營之仲利實業社違反停
    工命令復工之時間尚短，造成環境影響非鉅，暨被告之智識
    程度、家庭經濟狀況，並經參酌上開之情狀，認原審之認事
    用法並無違誤，其量刑亦堪允適，且無違背法令之處，本院
    認尚無撤銷改判之理由，上訴人提起上訴，雖請求改判較重
    刑罰，然量刑輕重本屬事實審法院依職權自由裁量之事項，
    苟已斟酌刑法第五十七條各款所列情狀，且未逾法定刑度，
    不得遽指為違法。是原判決既未違背法令，量刑亦堪妥當，
    本件上訴，核無理由，應予駁回。
據上論斷，應依刑事訴訟法第四百五十五條之一第一項、第三項
、第三百六十八條，判決如主文。
本案經檢察官孫昱琦到庭執行職務。
中    華    民    國    99    年    2    月    12     日
                  刑事第十三庭  審判長  法官  張銘晃
                                        法官  黃翰義
                                        法官  徐文瑞
以上正本證明與原本無異。
不得上訴。
                                      書記官  何小玉
中    華    民    國    99    年    2    月    12     日
附錄論罪科刑法條：
水污染防治法第38條
事業不遵行主管機關依本法所為停工或停業之命令者，處負責人
一年以下有期徒刑、拘役或科或併科新臺幣20萬元以上1百萬元
以下罰金。
不遵行主管機關依第 52 條所為停止作為之命令者，處 1 年以下
有期徒刑、拘役或科或併科新臺幣10萬元以上50萬元以下罰金。

司法院資訊處製作；財團法人民間司法改革基金會備份。
